【裁判字號】    95,交易,18
【裁判日期】    950504
【裁判案由】    過失傷害
【裁判全文】
臺灣桃園地方法院刑事判決              95年度交易字第18號
公  訴  人  臺灣桃園地方法院檢察署檢察官
被      告  甲○○
上列被告因過失傷害案件，經檢察官提起公訴（94年度偵字第
20801 號），本院判決如下：
    主  文
甲○○因過失傷害人，處有期徒刑月，如易科罰金，以佰元
折算壹日。
    事  實
一、甲○○於民國94年6 月30日20時25分許，駕駛車牌號碼：VT
    —9205號自小客車，沿桃園縣大園鄉北港村10鄰由東往西方
    向行駛，於行經該鄉北港村10鄰2 號（旁即為北港宮）之無
    號誌且未劃分幹、支線之路段，欲右轉進入北港宮前廣場道
    路直行往大園方向行駛，本應注意駕駛人應注意車前狀況，
    並隨時採取必要之安全措施及轉彎車輛，應讓直行車先行，
    而依當時為日間、天氣晴、無障礙物，尚無不能注意之情事
    ，於右轉時，疏未注意前方適有由北港宮前廣場直行而來之
    乙○○○（起訴書誤載為許黃碧珠）所騎乘車牌號碼：FJ5
    —831 號重型機車，而乙○○○亦疏未注意其車前左側適有
    甲○○駕駛上開車輛右轉之狀況，致二車發生碰撞，造成乙
    ○○○人車倒地，並受有左脛骨開放性骨折、腹部撞擊傷、
    左臉瘀青之傷害。甲○○於肇事後在未被有偵查犯罪職務之
    公務員發覺前，留在現場向前往處理之桃園縣政府警察局交
    通隊警員承認為肇事人，自首上情，接受裁判。
二、案經乙○○○訴由桃園縣警察局大園分局報請臺灣桃園地方
    法院檢察署檢察官偵查後起訴。
    理  由
壹、程序方面：
    按「被告以外之人於檢察事務官、司法警察官或司法警察調
    查中所為之陳述，與審判中不符時，其先前之陳述具有較可
    信之特別情況，且為證明犯罪事實存否所必要者，得為證據
    」，刑事訴訟法第159 條之2 定有明文。經查，告訴人乙○
    ○○於警詢中之陳述，係接近案發當時較少受到干預情況下
    所為，且核與卷附跡證相符合（如後所述），本院認告訴人
    在警詢中之陳述，具有可採信之特別情況，且所述為證明犯
    罪事實之存否所必要，是依前揭法條規定，認告訴人於警詢
    之陳述，具有證據能力。
貳、實體方面：
一、訊據被告甲○○對於上開時、地駕駛自用小客車，於行經桃
    園縣大園鄉北港村10鄰2 號（旁即為北港宮）道路之交岔路
    口右轉時，因未注意車前狀況及轉彎車輛未讓直行車先行，
    以致與由北港宮前廣場直行而來之告訴人所騎乘機車發生車
    禍事故，並因此造成告訴人受有左脛骨開放性骨折、腹部撞
    擊傷、左臉瘀青傷害之事實坦承不諱（見本院95年3 月1 日
    準備程序筆錄、95年4 月20日審判筆錄），核與告訴人於警
    詢中證述情節相符（見94年偵字第2081號偵查卷第8 頁以下
    ），並有長庚紀念醫院診斷證明書1 份（同前偵查卷第28頁
    ）、道路交通事故現場圖1 份（同前偵查卷第12頁）、道路
    交通事故調查報告表1 份（同前偵查卷第14頁）及現場暨車
    損照片12張（同前偵查卷第17頁以下）在卷可稽。
二、被告雖曾於偵查及本院審理中供稱：伊車輛行進方向之左側
    因有圍牆擋住視線，等伊看到告訴人騎乘機車而來時，已來
    不及煞車云云。惟被告駕駛車輛行進方向之左側肇事路口雖
    設置有一圍牆，有卷附道路交通事故現場圖及照片在卷可佐
    ，然觀諸該現場圖與照片所示，桃園縣大園鄉○○村○○鄰○
    號○○道路，並無劃設分向線之道路，本案車禍事故發生後
    被告車輛之車身全部已駛越右側圍牆進入交岔路口，車頭略
    微右轉，車輛正前方地面留有一攤血跡、告訴人機車倒地放
    置一旁。告訴人於本院審理時並證稱被告車輛前地上血跡處
    即為其受撞擊倒地處所等語（見本院95年4 月20日審判筆錄
    第4 頁），足見被告駕駛上開車輛已將車身全部駛越右側之
    圍牆，並已進入交岔路口，始與告訴人機車發生碰撞，依此
    被告於駛入交岔路口尚未右轉前，已可清晰瞥見其車前及其
    右側人車往來動向，被告辯稱伊右轉時受其右側圍牆擋住視
    線云云，與事實不相符合。況依被告於警詢中供稱：伊當時
    在注意左側小朋友，等伊看見告訴人騎乘機車從伊右側騎駛
    而來在車輛前保險桿前方就發生車禍等語（同前偵查卷第5
    頁），益見被告駕駛車輛於行經上開路口，實係因注意左側
    小孩行止，以致疏未注意直行之告訴人正騎乘機車自其右方
    駛來情況而肇事，被告前揭辯稱，不足採信。
三、告訴人於本院審理中雖到庭證稱：伊騎乘機車本欲朝北港宮
    前道路（即桃園縣大園鄉○○村○○鄰○ 號○○道路）直行，
    但因途中遇見小孩在北港宮廣場前嬉戲，伊將機車停止，並
    規勸小孩離開後，在機車尚未起步前，就遭被告駕車撞擊云
    云。惟：
  (一)依被告於警詢中供稱：伊駕駛車輛從巷子直行欲右轉往大園
    方向之道路，伊發現告訴人騎乘機車從伊欲轉入之車道騎駛
    至車前側保險桿前就發生車禍事故，伊車輛右前側保險桿位
    置與告訴人機車發生碰撞等語（同前偵查卷第5 頁）；於本
    院審理中再供稱：發生撞擊時，告訴人機車並不是停止的，
    伊確實有看到告訴人騎乘機車出來，但已來不及煞車，才會
    撞上等語（本院95年4 月20日審判筆錄第5 頁），均直指其
    駕駛車輛係與行進間之告訴人機車發生碰撞事故。又參以被
    告於案發時所為之供述，通常較少受干預及權衡利害得失，
    所言應較接近真實而可採，參以告訴人於警詢中亦未指稱機
    車是停止狀態下遭撞擊之事，告訴人嗣後始於本院審理時陳
    稱其所騎乘之機車係在停止未起步狀況下遭被告車輛撞擊云
    云，是否屬實，已非無疑。抑且，依前揭事故現場圖及照片
    所示，本院認車禍事故撞擊地點應係在現場地面上遺留血跡
    處，此亦為告訴人指述在卷（見本院95年4 月20日審判筆錄
    第4 頁），而觀諸該撞擊處所係屬交岔路往來車輛必經處，
    十分危險，一般人騎乘機車經過，當不至於在此危險地點將
    車輛停止處理其他事情後，再為騎駛之行為，告訴人前揭指
    稱，與常情相悖離，更與卷附跡證不相符合。是告訴人係於
    行進間與被告駕駛之車輛發生碰撞事故之事，應可認定。告
    訴人於本院審理時所指述其是在靜止狀態下遭被告車輛撞擊
    云云，顯不可採。
  (二)又本案車禍事故發生後被告車輛之車身全部已駛入交岔路口
    ，並停放在該路口內，如前所述，再依被告於警詢中供稱：
    當時伊車輛車速約10公里左右等語（同前偵查卷第6 頁），
    參以被告係轉彎車輛，車速應屬緩慢前進等情，堪可認定斯
    時被告車輛已經進入路口一段時間，果若告訴人騎乘機車於
    通過上開交岔路口時能注意車前狀況，謹慎行進，自有足夠
    之時間查知被告車輛自左方行駛而來，進而採取必要之安全
    措施以避免車禍發生，則告訴人顯有疏未注意車前狀況，而
    未能即時發現被告之車輛正從前方左側而來通過路口，並採
    取必要之安全措施以致肇事，告訴人就本件車禍之發生亦有
    過失甚明。
四、按駕駛人應注意車前狀況，並隨時採取必要之安全措施；車
    輛行至無號誌或號誌故障而無交通警察指揮之交岔路口，支
    線道車應暫停讓幹線道阿先行。未劃分幹、支線或同為幹線
    道或支線道者，轉彎車應暫停讓直行車先行；如同為直行車
    或轉彎車者左方車應暫停讓右方車先行，此為道路交通安全
    規則第94條第3 項、第102 條第1 項第2 款別訂有明文。被
    告駕駛車輛於行經無號誌且未劃分幹、支線，自應注意上開
    規定，禮讓由北港宮前廣場直行而來之告訴人機車優先通行
    後認為安全時，方續行右轉，而依當時事故地點復無不能注
    意上開規定之情事，有上開調查報告表在卷可參，被告並無
    不能注意之情，其竟疏不注意違反上開規定，以致肇事，致
    人受傷，其駕駛行為有過失甚為明確。告訴人因本件車禍受
    傷，與被告之過失行為間並有相當因果關係。又告訴人雖亦
    有騎乘機車未注意其車前左側適有被告駕駛車輛右轉之狀況
    ，而同有過失，如前所述，然此實無從解免被告因此所應負
    擔之刑事責任。至被告雖聲請傳喚證人黃瑞炫到庭作證，惟
    其既無法查報該證人地址，本院實難傳喚證人黃瑞炫到庭，
    另所聲請送相關單位作車禍事故肇事責任鑑定部分，本院認
    前揭事證已臻明確，亦無再行調查之必要。綜上所述，本件
    罪證明確，被告犯行洵堪認定。
五、核被告所為，係犯刑法第284 條第1 項前段之過失傷害罪。
    被告於車禍發生後，留在現場向前往處理之桃園縣政府警察
    局交通隊警員承認為肇事人，接受裁判，有桃園縣政府警察
    局道路交通事故肇事人自首情形紀錄表1 份在卷可佐（同前
    偵查卷第27頁），是其係對於未發覺之罪自首而受裁判，應
    依刑法第62條前段之規定減輕其刑。爰審酌被告素行、過失
    程度、告訴人所受傷勢、告訴人騎乘機車亦有未注意車前狀
    況之過失，及參以被告迄今仍未與告訴人達成和解等一切情
    狀，量處如主文所示之刑，並諭知易科罰金之折算標準。
據上論斷，依刑事訴訟法第299 條第1 項前段，刑法第284 條第
1 項前段、第62條前段、第41條第1 項前段，罰金罰鍰提高標準
條例第1 條前段、第2 條，判決如主文。
本案經檢察官何嘉仁到庭執行職務
中    華    民    國    95   年    5    月     4      日
                              臺灣桃園地方法院刑事第七庭
                                  審判長法  官  林惠霞
                                        法  官  劉為丕
                                        法  官  賴淑美
以上正本證明與原本無異。
如不服本判決，應於判決送達後10日內向本院提出上訴狀 (應附
繕本)， 上訴於臺灣高等法院。
                                        書記官  陳育君
中    華    民    國    95    年   5     月    4      日


司法院資訊處製作；財團法人民間司法改革基金會備份。
